臺灣苗栗地方法院民事判決　　　　　　　　　　　　九十二年度再易字第九號
　　再審　原告　甲○○
　　訴訟代理人　陳妙光
　　再審　被告　乙○○
右當事人間請求損害賠償事件，再審原告對於民國九十二年十一月二十八日本院九十
一年度簡上字第三九號確定判決，提起再審之訴，本院判決如下：
    主　　　文
再審之訴駁回。
再審訴訟費用由再審原告負擔。
    事      實
甲、再審原告方面﹕
  壹、聲明：
    一、原確定判決本訴部分：
    （一）本院苗栗簡易庭八十九年度苗簡字第六號、本院九十一年度簡上字第三九
          號確定判決，不利於再審原告部分均廢棄。
    （二）右廢棄部分，再審被告應賠償再審原告新臺幣（下同）十一萬六千八百元
          ，及自起訴狀繕本送達翌日起至清償日止，按年息百分之五計算之利息。
    二、原確定判決反訴部分：
    （一）原判決不利於再審原告部分廢棄。
    （二）右廢棄部分，再審被告在第一審之反訴駁回。
  貳、陳述：再審原告前與再審被告間因侵權行為損害賠償事件，經本院苗栗簡易庭
      以八十九年度苗簡字第六號判決，關於本訴部分判命再審被告應給付再審原告
      二萬八千元，及自民國八十八年十一月七日起至清償日止，按週年利率百分之
      五計算之利息；關於反訴部分判命再審原告應給付再審被告十六萬六千一百五
      十一元，及自八十九年六月二日起至清償日止，按週年利率百分之五計算之利
      息。嗣再審原告不服提起上訴，復經本院於九十二年十一月二十八日，以九十
      一年度簡上字第三九號判決駁回再審原告之上訴而告確定。惟查：
    一、再審原告因再審被告之傷害，自八十八年五月二十九日起至同年六月五日止
        ，無法工作受有損失八千元；且再審原告打工之工作因而遭他人佔去，總計
        自同年六月六日起至同年九月六日開學止，損失九十日工資計九萬元，是縱
        使再審原告其他請求於法無據，此部份請求，應為法之所許。
    二、臺灣苗栗地方法院檢察署（下稱苗栗地檢署）九十年度偵字第三二五二號偵
        查事件中，證人即現場第一位目擊證人方榮貴業已證述：當時譚金順騎機車
        附載乙○○，未打方向燈，擋住再審原告機車。證人陳義雄、黃春梅均證稱
        ：看見再審原告之弟陳振業被譚金順踩在地上，再審被告先出手打陳振業，
        再審被告又打再審原告，再審原告八百多度眼鏡遭打壞，什麼也看不見，再
        審被告離開時並未有何傷害情事。現場處理之警員曾裕麟亦稱：並未看見再
        審被告受有傷害。然原確定判決對上開再審原告所主張且有利之證據，既不
        採取亦未說明不採之理由，顯有理由不完備之疏失。
    三、再審原告住於活動中心附近，譚金順、乙○○、鍾錦雲係共同打大鼓之夥伴
        ，每晚均在活動中心打大鼓，吵得再審原告弟妹晚上均無法自修，再審原告
        去理論後，改為一星期二個晚上，造成他們不滿。是原確定判決認上開三人
        無特殊關係，顯有認事用法不當之疏失。
    四、再審被告所舉證人鍾錦雲並非自始至終在場，業經證人陳義雄、黃春梅於刑
        事事件中結證在卷。證人鍾錦雲雖於苗栗地檢署八十九年度交查字第一九六
        號案件中證稱：案件未發生前，我有勸架等語。惟查：案件未發生有何架可
        勸。是以原確定判決依此重大瑕疵之證詞作為再審原告敗訴之理由，顯有採
        證違法之情事。
    五、再審原告發現苗栗地檢署九十年度偵字第三二五二號不起訴處分書，上開證
        物係未經斟酌之證物，如經斟酌並將有利於再審原告，爰依民事訴訟法第四
        百九十六條第一項第十三款規定，提起再審之訴。
  參、證據：提出苗栗地檢署九十年度偵字第三二五二號不起訴處分書影本一件為證
      。
乙、再審被告方面﹕
    本件未經言詞辯論，再審被告亦未提出書狀作何聲明或陳述。
丙、本院依職權調取本院八十九年度苗簡字第六號、本院九十一年度簡上字第三九號
    民事卷宗。
    理      由
一、按民事訴訟法再審制度之目的，乃賦予當事人得就確定判決有聲明不服之機會，
    並對之為救濟之手段，然為同時對確定判決之安定性有所兼顧，避免當事人迭就
    確定判決任意提起再審之訴，致使所爭訟之事實始終無法獲得確定解決，故明文
    規定原確定判決須具有民事訴訟法第四百九十六條第一項所列十三款情事，或不
    得上訴第三審之事件，就足以影響於判決之重要證物漏未斟酌等事由，始得提起
    再審之訴。是以，對於再審之訴除合法要件之調查外，本件首應審究者，乃本院
    八十九年度苗簡字第六號、九十一年度簡上字第三九號原確定判決，是否具有法
    定之再審理由。
二、次按再審之訴，顯無再審理由者，得不經言詞辯論，以判決駁回之，民事訴訟法
    第五百零二條第二項定有明文。本件再審原告以其發現苗栗地檢署九十年度偵字
    第三二五二號不起訴處分書，認該不起訴處分書如在原審訴訟程序提出，並經原
    審法院斟酌，再審原告必可受較有利益之裁判，而依民事訴訟法第四百九十六條
    第一項第十三款規定提起本件再審之訴（再審原告雖另指摘原確定判決對於再審
    原告所主張有利於己之證據，未採取亦未說明不採之理由，有判決理由不完備之
    疏略；並有認事用法不當及採證違法之疏失等，惟並未指明原確定判決該當於民
    事訴訟法第四百九十六條第一項所列其餘各款再審事由，附此敘明），雖形式上
    具體指明得為法定再審理由之情形，已屬合法。然查：民事訴訟法第四百九十六
    條第一項第十三款所謂發見未經斟酌之證物者，係指該項證物在前訴訟程序中即
    已存在，而當事人不知其存在或不能予以使用，現始發現或得使用者而言，並以
    如經斟酌可受較有利益之裁判者為限。但在判決前如已主張其事由或已提出其證
    物者，則不得更據以提起再審之訴，行政法院六十二年判字第五七九號判例參照
    。本件再審原告所謂「發現未經斟酌之證物」，乃苗栗地檢署九十年度偵字第三
    二五二號不起訴處分書，然經查上開不起訴處分書早於九十年七月二十六日即已
    作成，有上開不起訴處分書影本在卷可稽（見本院卷第八至十頁），並為再審原
    告於九十年十二月四日在本院八十九年度苗簡字第六號案件中（下稱原第一審）
    即已提出（見原第一審卷第二一九頁），復經原第一審法院以之作為撤銷前所為
    停止訴訟程序裁定之附件，送達於再審原告在案（見原第一審卷第二三四頁），
    是以該項證物顯非再審原告在前訴訟程序未及提出之證物，至屬明確。再審原告
    提起本件再審之訴，顯與前開有效要件規定不合。
三、綜上所述，再審原告以其發現苗栗地檢署九十年度偵字第三二五二號不起訴處分
    書，指稱本院八十九年度苗簡字第六號、本院九十一年度簡上字第三九號確定判
    決，具有民事訴訟法第四百九十六條第一項第十三款之再審事由，求予廢棄改判
    ，顯無再審理由，參諸首開法律規定，本院自得逕以判決駁回其訴，並不經言詞
    辯論為之。
四、據上論結，本件再審原告之訴為顯無理由，依民事訴訟法第五百零二條第二項、
    第七十八條，判決如主文。
中　　　華　　　民　　　國　　九十三　　年　　　四　　　月　　  三十  　日
                                  民事庭審判長法      官　陳鴻斌
                                              法　　　官　伍偉華
                                              法　　　官　黃佩韻
正本係照原本作成。
不得上訴。
中　　　華　　　民　　　國　　九十三　　年　　　四　　　月　    三十  　日
                                              法院書記官　張麗琴
